【裁判字號】    90,上易,2455
【裁判日期】    900829
【裁判案由】    妨害自由
【裁判全文】
臺灣高等法院刑事判決                            九十年度上易字第二四五五號
    上  訴  人  臺灣宜蘭地方法院檢察署檢察官
    被      告  乙○○
右上訴人因被告恐嚇案件，不服臺灣宜蘭地方法院，八十九年度易字第五九六號，中
華民國九十年五月三十日第一審判決（起訴案號：臺灣宜蘭地方法院檢察署八十九年
度偵字第二六五二號）提起上訴，本院判決如左：
    主  文
上訴駁回。
    理  由
一、公訴意旨略以：被告乙○○因與甲○○（原名徐雨燦）有土地糾紛，心懷怨恨，
    即於民國八十九年五月二十七日上午十時許，至宜蘭縣冬山鄉○○村○○路三六
    號之一甲○○之住處廣場，以「我要你死的很難看」等語恫嚇甲○○，使甲○○
    心生畏懼，致生危害於其安全，因認被告涉有刑法第三百零五條第一項之恐嚇危
    害安全罪云云。
二、犯罪事實應依證據認定之，無證據不得推定其犯罪事實。又不證明被告犯罪，應
    諭知無罪判決。刑事訴訟法第一百五十四條、第三百零一條第一項定有明文。又
    告訴人之告訴，係以使被告受刑事訴追為目的，是其陳述是否與事實相符仍應調
    查其他證據，以資審認。且認定不利於被告之事實，須依積極證據，苟積極證據
    不足為不利於被告事實之認定時，即應為有利於被告之認定，更不必有何有利之
    證據，最高法院三十年台上字第八一六號、五十二年年度台上字第一三００號刑
    事判例均可資參考。
三、公訴人認被告涉有前述犯行無非以告訴人甲○○之指訴綦詳、目擊證人江坤城、
    李文勝證述屬實為主要論據。訊據被告乙○○固坦承因為要收集告訴人甲○○竊
    佔其土地之證據，曾分別於八十八年間、八十九年間二次至告訴人之上揭土地，
    而告訴人所指訴者伊第二次至上揭甲○○住處去蒐集甲○○竊佔土地之犯罪證據
    等語，惟堅詞否認有何恐嚇犯行。辯稱：伊僅係至該地照相蒐集證據，欲對甲○
    ○提出竊佔罪之告訴，無須對其恐嚇，並於拍照完畢後隨即離去，並未有第三人
    出現在現場，是告訴人所舉出之證人江坤城、李文勝並非當時在場目擊之人，其
    所為證言均與事實不符等語。
四、經查：
（一）告訴人甲○○於警訊時指訴稱：「他（指被告）一開口就用台語罵我，並恐嚇
      我說，幹你娘、幹你老母，你以為你有錢人就囂張，我讓你怎麼死的都不知道
      」（偵卷第五頁反面至第六頁），於原審審理時卻稱：「當時是八十九年五月
      二十七日被告到我那裡就破口大罵，要我死的很難看，都是用國語說，當時我
      有說有事好好說‧‧‧」（原審卷第一二○頁）等語，是告訴人就被告以使用
      何種言語為恐嚇犯行，所述已屬不一，衡情告訴人若真係經人以言語恐嚇，應
      會對被告使用何種方言出言恐嚇印象深刻才是，是告訴人前述所言已屬不一而
      有瑕疵，則不得以告訴人前述有瑕疵之陳述即為被告論罪之依據。
（二）告訴人於原審審理時雖舉出當天在場目擊被告恐嚇犯行有證人江坤城、李文勝
      等人且公訴人並以之為被告論罪之依據。然證人江坤城先於警訊中證稱：「對
      方一見到我們出門查看，就對著我們叫罵‧‧‧當時看他一臉兇像，又兇又大
      聲，我老人家也不敢講話」（偵卷第七頁反面至第八頁）等語，復於原審審理
      時證稱：「‧‧‧我有聽到被告用台語向徐某說，要他死的很難看‧‧‧」（
      原審卷第四十五頁）等語，核與告訴人前述所稱被告以國語對其恐嚇等語，及
      證人李文勝於原審所言：「‧‧‧當天我在公司，徐先生打電話去給我，徐某
      只說家裡有事請我過去，我到時有看到江坤城在旁邊，江某也說有話好好說不
      要這樣子」（原審卷第四十五頁）等語，不論就被告所使用之恐嚇語言、或證
      人江坤城於現場有無勸諭被告以排解糾紛等情，證人江坤城所言均與告訴人及
      證人李文勝所言有所不符並有矛盾，是亦難以證人李文勝、江坤城之互有矛盾
      證言遽採為被告論罪科刑之依據。
（三）參以證人李文勝於檢察官偵查時證稱：「‧‧‧當時是早上九點五十分左右，
      甲○○打電話找我，說可能有人找麻煩‧‧‧」（偵卷第四十九頁），然原審
      審理時卻稱：「‧‧‧我記得當天好像是五月二十七日，他跟我說家裡有事，
      說的很急我就開車過去，電話上沒說什麼‧‧‧」（原審卷第四十五頁）等語
      ，是證人李文勝是否確因告訴人電話聯繫而有至上揭現場，實有疑問。且告訴
      人於警訊中經警問及當時有無證人目擊時僅稱當時被告叫罵及說恐嚇的話有證
      人江坤城在場可證，唯未提及證人李文勝。實足生證人李文勝當時是否在場之
      懷疑。尤有進者，告訴人於事發後約二月始至警局提出告訴，並自承係因被告
      對其提出竊佔之告訴所以才對被告提出恐嚇之告訴等語，更見告訴人對被告提
      出恐嚇告訴時，必係已有準備而與突發事件之立即報案之情形不同，衡情告訴
      人於有準備提出恐嚇告訴之情形下，竟未於警訊當時舉出其友人即證人李文勝
      當時有在場，直至檢察官偵查時才行提出。綜上各情，實足使人有合理懷疑證
      人李文勝當時確實是否在場及證人李文勝證言之可信度，是亦難僅憑證人李文
      勝缺乏可信保證之證言為被告論罪依據。
五、綜上所述，實難僅憑告訴人前述有瑕疵之指訴或證人江坤城、李文勝與告訴人間
    有矛盾之證述或缺乏可信保證之證言，遽論被告有公訴人所指之犯行，此外復查
    無其他積極證據足資證明被告有恐嚇危害安全之犯行，揆諸前揭說明，原審以被
    告犯罪不能證明，而為諭知被告無罪之判決，經核並無違誤。檢察官上訴意旨以
    ：上開案件事發至審判時，時日已久，告訴人僅對於被告係說台語或國語陳述有
    所出入，原審即認被告無恐嚇之事實，似嫌率斷。而證人李文勝於偵、審之證詞
    雖有些微出入，然其證詞與告訴人互相符合，原審遽為否定其證詞，尚有未洽，
    又被害人是否提出告訴，緣由甚多，當不能因告訴人與被告有竊佔之爭議，即認
    告訴人對被告之恐嚇之指訴不足採信等語指摘原判決不當。惟認定犯罪事實所憑
    之證據，雖不以直接證據為限，間接證據亦包括在內；然無論直接或間接證據，
    其為訴訟上之證明，須於通常一般之人均不致於有所懷疑，而得確信其為真實之
    程度者，始得據之為有罪之認定，倘其證明尚未達到此一程度，而有合理性懷疑
    之存在時，原審法院復已就其心證上理由予以闡述，敘明其如何無從為有罪之確
    信，因而為無罪之判決者，亦不得遽以自己片面之觀點，遽指其為違法，最高法
    院七十六年台上字第四九八六號判例同此見解。又刑法第三百零五條恐嚇危害安
    全罪是具體危險犯，亦為結果犯，以致生危害於安全為要件，即必其恐嚇致受加
    害之通知者，心生恐怖，有不安之感覺，本罪自應已被害人因而心生恐怖為要件
    ，始符合犯罪之構成要件，最高法院二十六年渝非字第一五號、司法院七十廳刑
    一字第一一○四號函之二四可資參照。經查告訴人於警訊時證稱：「（為何到今
    天才來報案？）我因被恐嚇後，又接獲法院傳票，被乙○○先生告竊佔後，才想
    到派出所報案並製作筆錄。」（偵卷第六頁），於偵查時證稱：「‧‧‧八十九
    年五月二十七日他（指被告乙○○）又到我家來，看到我時很兇，並罵我說要讓
    我死得很難看，我想算了，後來他告我竊佔，所以我才告他恐嚇。」（偵卷第二
    十八頁反面）等語明確，足見告訴人受被告乙○○恐嚇時並未心生恐怖，其所以
    提出告訴純粹係因被告對其提出竊佔之告訴所以才對被告提出恐嚇之告訴，受恐
    嚇者即告訴人既不生畏懼之心，則其安全未受危害，則被告所為即不該當刑法第
    三百零五條之恐嚇危害安全罪，是檢察官之上訴，為無理由，應予駁回。
據上論斷，應依刑事訴訟法第三百六十八條，判決如主文。
本案經檢察官呂光華到庭執行職務
中      華      民      國      九十      年     八      月   二十九    日
                                臺灣高等法院刑事第二十五庭
                                    審判長法  官  許  國  宏
                                          法  官  林  勤  純
                                          法  官  洪  光  燦
右正本證明與原本無異。
不得上訴。
                                          書記官  陳  玉  嬋
中      華      民      國      九十      年     八      月    三十     日


司法院資訊處製作；財團法人民間司法改革基金會備份。
